【裁判字號】    98,金簡上,1
【裁判日期】    980821
【裁判案由】    證券交易法
【裁判全文】
臺灣臺北地方法院刑事判決             98年度金簡上字第1號
    上  訴  人  臺灣臺北地方法院檢察署檢察官
    被      告  甲○○
                丙○○
                        3樓
上開上訴人因被告等違反證券交易法案件，不服本院於中華民國
九十八年五月二十七日所為九十八年度金簡字第二號第一審簡易
判決（聲請簡易判決處刑案號：九十七年度偵字第一五○八六號
），提起上訴，本院合議庭為第二審判決如下：
    主  文
原判決撤銷。
甲○○共同違反證券商須經主管機關之許可及發給許可證照，方
得營業，非證券商不得經營證券業務之規定，處有期徒刑陸月，
如易科罰金，以銀元佰元即新臺幣玖佰元折算壹日；減為有期
徒刑月，如易科罰金，以銀元佰元即新臺幣玖佰元折算壹日
。
丙○○共同違反證券商須經主管機關之許可及發給許可證照，方
得營業，非證券商不得經營證券業務之規定，處有期徒刑伍月，
如易科罰金，以銀元佰元即新臺幣玖佰元折算壹日；減為有期
徒刑貳月又拾伍日，如易科罰金，以銀元佰元即新臺幣玖佰元
折算壹日。
    事  實
一、甲○○、丙○○（化名陳嘉嘉）均明知證券商須經主管機關
    許可及發給許可證照，方得營業，且非證券商不得經營證券
    業務，而甲○○所設立之「ＡＩＰ工作室」並非經主管機關
    許可並發給許可證照經營證券業務之證券商，竟共同基於經
    營證券業務之犯意聯絡，於民國九十一年四月間，由甲○○
    所僱用之丙○○居間販售香港養樂多公司之股票十張、十一
    張與乙○○、丁○○，乙○○、丁○○乃分別支付新臺幣（
    下同）八十二萬元、九十萬元之價款，嗣因乙○○、丁○○
    發覺有異具狀提出告發，始循線查悉上情。
二、案經余金璋、乙○○、丁○○告發及檢察官主動簽分偵辦起
    訴。
    理  由
一、證據能力部分：
    被告甲○○、丙○○及公訴人對於以下本院作為判斷依據之
    各項證據資料，均同意或不爭執其證據能力，本院審酌該等
    言詞供述及書面作成時之情況認為適當，均無不宜作為證據
    之情事，依刑事訴訟法第一百五十九條之五規定，均得作為
    證據。
二、實體認定及適用法律部分：
  (一)上開犯罪事實，業據被告甲○○、丙○○於原審及本院審理
    中坦白承認，核與證人乙○○、丁○○、林瑞棠證述情節相
    符，並有香港養樂多公司股權轉讓確認書、匯款申請書、香
    港養樂多公司股票、香港老虎公司澄清公布稿、陳嘉嘉之名
    片等證據資料在卷可資佐證，被告甲○○、丙○○自白均核
    與事實相符，本件事證已臻明確，被告甲○○、丙○○犯行
    均堪以認定。
  (二)查被告等行為後，刑法業經立法院通過修正，於九十四年二
    月二日經總統公布修正，並自九十五年七月一日生效，就證
    券交易法第一百七十五條罰金刑部分，因刑法第三十三條第
    五款之修正，上開規定法定刑之最低法定刑度提高為新臺幣
    一千元，經比較上開法律變更之情形，以九十五年七月一日
    修正生效前之規定對於被告較為有利，依據修正後刑法第二
    條第一項前段之規定，即應適用九十五年七月一日修正生效
    前之上開刑法規定，合先敘明。另新修正之刑法就共同正犯
    之規定，將正犯之定義由「二人以上共同『實施』犯罪之行
    為」修正為「二人以上共同『實行』犯罪之行為」，因就本
    案被告刑之輕重均無影響，是應直接適用修正後之規定。
  (三)核被告甲○○、丙○○所為，均係違反證券交易法四十四條
    第一項非證券商不得經營證券業務之規定，應依同法第一百
    七十五條論處。又違反證券交易法第四十四條第一項規定之
    犯行，既謂業務，其本質即有反覆繼續為之的性質，是以被
    告甲○○、丙○○反覆所為前揭居間販售股票與證人乙○○
    、丁○○之行為，應係基於一個經營業務目的所為之數次交
    易行為，乃集合犯，因此應包括以一罪論。被告甲○○、丙○○就上開犯行有犯意聯絡，為共同正犯。檢察官以原審判
    處被告甲○○有期徒刑十月，減為有期徒刑五月、被告丙○○有期徒刑八月，減為有期徒刑四月，量刑過輕而提起上訴
    ，固非無理由，惟證人乙○○、丁○○所取得之香港養樂多
    公司股票，僅各有十張、十一張（價款分別為八十二萬元、
    九十萬元）係經被告甲○○、丙○○居間銷售而購得，其餘
    部分並非經被告甲○○、丙○○居間販售而取得（認定理由
    詳見後述），自難將上開非經被告甲○○、丙○○居間販售
    部分認為係被告甲○○、丙○○本案犯罪內容，原審漏未審
    酌上開部分，自應由本院將原判決撤銷改判。爰審酌被告甲○○、丙○○於原審及本院審理中均坦白犯罪，並表達與證
    人乙○○、丁○○和解之意願，惟因無法與證人乙○○、丁○○就和解金額達成和解，另參酌被告甲○○、丙○○犯罪
    目的、動機、手段、犯罪對於證人乙○○、丁○○造成損害
    程度及證券交易秩序之程度情狀，分別量處如主文所示之刑
    ，而易科罰金部分，新修正刑法刪除「因身體、教育、職業
    、家庭之關係或其他正當事由，執行顯有困難者」之要件，
    並將易科罰金之折算標準，由原配合罰金罰鍰提高標準條例
    第二條（九十五年七月一日刪除生效）規定之銀元一百元至
    銀元三百元折算一日，提高為新臺幣一千元、二千元或三千
    元折算一日，茲依修正後刑法第二條第一項前段之規定比較
    新舊法，應適用較有利之修正前刑法第四十一條第一項前段
    之規定，諭知易科罰金之折算標準。
  (四)另本案被告甲○○、丙○○犯罪時間均在九十六年四月二十
    四日之前，亦均無其他不合中華民國九十六年罪犯減刑條例
    所定不得減刑之情形，爰依中華民國九十六年罪犯減刑條例
    第二條第一項第三款、第七條、第九條併與宣告減刑及易科
    罰金折算標準如主文所示。
三、公訴意旨另以：被告甲○○、丙○○共同非法經營證券業務
    而銷售上開本院認定有罪部分（本院認定有罪部分為乙○○
    部分八十二萬元、丁○○九十萬元）以外之香港養樂多公司
    股票與乙○○、丁○○，亦係違反證券交易法第四十四條第
    一項之規定而應依同法第一百七十五條之規定論處等語。經
    查：證人乙○○於警詢時陳稱：九十一年四月間，陳嘉嘉向
    伊兜售香港養樂多公司股票，伊即先後共將八十二萬元匯入
    張彥琦（即甲○○之配偶）帳戶以購得股票十張，之後接到
    自稱香港養樂多公司老闆李道光寄來的信函說可以優惠方式
    讓原股東買一股送三股方式增資，伊還前往臺北市○○○路
    ○段一八二號四樓香港養樂多公司臺北辦事處詢問，一位自
    稱李道光兒子之人即向伊推介，伊才再投資八十二萬元，匯
    到李道光之戶頭等語（見臺灣臺北地方法院檢察署九十四年
    度他字第八八二三號卷第一九頁）；證人乙○○於另案審理
    中結證稱：（審判長問：你為何告甲○○？）答：股票係由
    陳嘉嘉向伊推薦，第一筆及第二筆都是現金交給陳嘉嘉，其
    他就匯款到甲○○配偶張彥琦之帳戶。（審判長問：你第一
    次、第二次購買股票，都是因為陳嘉嘉介紹？）第一次是陳
    嘉嘉，第二次是因為李道光寄通知書等語（見本院九十四年
    度自字第一九四號卷二第一三九頁至第一四一頁）；證人丁○○於警詢時陳稱：九十一年四月間，陳嘉嘉向伊兜售香港
    養樂多公司股票，伊即先後共將九十萬元匯入張彥琦（即甲○○之配偶）帳戶以購得股票十一張，之後接到自稱香港養
    樂多公司老闆李道光寄來的信函說可以優惠方式讓原股東買
    一股送三股方式增資，伊即與乙○○前往臺北市○○○路○
    段一八二號四樓香港養樂多公司臺北辦事處詢問，一位自稱
    李道光兒子之人即向伊推介，伊才再投資九十萬二千元，匯
    到李道光之戶頭等語（見臺灣臺北地方法院檢察署九十四年
    度他字第八八二三號卷第二二頁）；證人丁○○於另案審理
    中結證稱：伊總共買三次股票，第一次、第二次是向陳嘉嘉
    買，合計十一張，價款部分交付現金給陳嘉嘉，部分匯款到
    張彥琦帳戶，後來第三次是匯款給李道光，第三次情況與乙○○一樣等語（見本院九十四年度自字第一九四號卷二第一
    四二頁），顯見證人乙○○、丁○○所取得香港養樂多公司
    股票，僅各有十張、十一張（價款分別為八十二萬元、九十
    萬元）係經被告甲○○、丙○○居間銷售而購得，其餘部分
    並非經被告甲○○、丙○○居間販售而取得，是本院自難將
    上開非經被告甲○○、丙○○居間販售部分認定係被告甲○○、丙○○本案犯罪內容，上開部分既不能證明被告甲○○
    、丙○○犯罪，然因公訴人認被告所涉此部分罪嫌倘成立犯
    罪，與本院前揭論罪科刑部分有實質一罪關係，是爰就上開
    部分不另為無罪之諭知。
據上論斷，應依刑事訴訟法第四百五十五條之一第一項、第三項
、第三百六十九條第一項前段、第三百六十四條、第二百九十九
條第一項前段，證券交易法第一百七十五條，刑法第十一條前段
、第二條第一項前段、第二十八條、修正前刑法第四十一條第一
項前段，廢止前罰金罰鍰提高標準條例第二條，現行法規所定貨
幣單位折算新臺幣條例第二條，中華民國九十六年罪犯減刑條例
第二條第一項第三款、第七條、第九條，判決如主文。
本案經檢察官李建論到庭執行職務
中    華    民    國    98    年    8     月    21    日
                        臺灣臺北地方法院刑事第一庭
                            審判長法  官   陳興邦
                                  法  官   蘇嘉豐
                                  法  官   唐于智
上正本證明與原本無異。
不得上訴。
                                  書記官   陳家欣
中    華    民    國    98    年    8     月    21    日
附錄本案論罪科刑法條
證券交易法第175條
違反第18條第1 項、第22條、第28條之2 第1 項、第43條第1 項
、第43條之1 第2 項、第3 項、第43條之5 第2 項、第3 項、第
43條之6 第1 項、第44條第1 項至第3 項、第60條第1 項、第62
條第1 項、第93條、第96條至第98條、第116 條、第120 條或第
160 條之規定者，處2 年以下有期徒刑、拘役或科或併科新臺幣
180 萬元以下罰金。


司法院資訊處製作；財團法人民間司法改革基金會備份。
